【裁判字號】    97,交聲,118
【裁判日期】    971031
【裁判案由】    違反道路交通管理處罰條例聲明異議
【裁判全文】
臺灣臺北地方法院交通事件裁定         97年度交聲字第118號
原處分機關  交通部公路總局臺北區監理所板橋監理站
異  議  人
即受處分人  乙○○
上列受處分人因違反道路交通管理處罰條例案件，對於交通部公
路總局臺北區監理所板橋監理站中華民國九十七年一月七日所為
之處分（原處分案號：板監裁字裁四一－Ｃ00000000號
），聲明異議，本院裁定如下：
    主  文
異議駁回。
    理  由
一、按「行車管制號誌各燈號顯示之意義如左：‥‥五、圓形紅
    燈（一）車輛面對圓形紅燈表示禁止通行，不得超越停止線
    或進入路口。（二）車輛面對與圓形紅燈同亮之箭頭綠燈時
    ，得依箭頭綠燈之指示行進。（三）在未設行人專用號誌之
    處，行人面對圓形紅燈時，不管有無箭頭綠燈皆禁止通行。
    」，道路交通標誌標線號誌設置規則第二百零六條第五款定
    有明文。次按汽車駕駛人，行經有燈光號誌管制之交岔路口
    闖紅燈者，處新臺幣（下同）一千八百元以上五千四百元以
    下罰鍰，復為道路交通管理處罰條例第五十三條第一項所明
    文規定。另汽車駕駛人駕駛汽車違反道路交通管理處罰條例
    第五十三條第一項規定者，除應依該條所規定之罰鍰處罰外
    ，並應予以記違規點數三點，亦為道路交通管理處罰條例第
    六十三條第一項第三款所明定。再道路交通管理處罰條例所
    稱之汽車，依該條例第三條第八款之規定，包含機器腳踏車
    在內。又行為人如係騎乘機車行經有燈光號誌管制之交岔路
    口闖紅燈行駛，嗣為警舉發，而在舉發通知單上所載之應到
    案日期前到案聽候裁決或提出申訴或陳述，經處罰機關調查
    後仍認定有上開違規行為者，依違反道路交通管理事件統一
    裁罰基準及處理細則（下稱處理細則）第二條第二項所定之
    違反道路交通管理事件統一裁罰基準表（下稱基準表）之規
    定，需對該行為人處以一千八百元之罰鍰，並記違規點數三
    點。
二、異議人即受處分人乙○○駕駛周宗杰所有之車牌號碼ＡＷＹ
    －二九二號重型機車，於民國九十六年十月二十日十五時二
    十分許，沿臺北縣新店市○○路○段方向行駛，行經安康路
    二段、祥和路、車子路口設有燈光號誌管制之交岔路口之際
    ，明知其面對遵行方向之號誌係禁止車輛通行，不得超越停
    止線或進入路口之「圓形紅燈」行車管制號誌，竟不遵守該
    行車管制號誌之指示，闖紅燈超越停止線繼續行駛至安康路
    二段、祥和路、車子路之交岔路口後逕行左轉往祥和路繼續
    行駛，適為在該處執行勤務之臺北縣政府警察局新店分局交
    通分隊警員甲○○發現當場將受處分人攔停，並以受處分人
    有違反道路交通管理處罰條例第五十三條第一項規定之行為
    掣單舉發，經將舉發通知單交受處分人簽收，受處分人於舉
    發通知單上所載之應到案日期（九十六年十一月四日）前之
    九十六年十月二十四日向原處分機關提出申訴，經原處分機
    關請舉發機關即臺北縣政府警察局新店分局調查結果，仍認
    受處分人確有前開違規行為，原處分機關乃依道路交通管理
    處罰條例第五十三條第一項、處理細則第四十三條、第四十
    四條暨基準表之規定，於九十七年一月七日以板監裁字裁四
    一－Ｃ00000000號就受處分人前開行為裁處罰鍰一
    千八百元，並依同條例第六十三條第一項第三款（漏載第一
    項第三款）規定記違規點數三點在案。
三、本件聲明異議意旨詳如後附之聲明異議狀影本所載。
四、訊據受處分人對於前開時、地為警攔停，員警認其有闖紅燈
    之違規行為等事實坦承不諱，然矢口否認有何違反道路交通
    管理處罰條例規定之行為，辯稱：當時其已經進到網狀區三
    分之一多，剛好有一部轎車從安康路上要轉祥和路，彎過去
    一點點，又沒有彎，轉回來又走安康路時，左轉綠燈的燈號
    已經熄掉，但右轉綠燈的燈號尚未熄滅，因為其已經在網狀
    區的邊邊，所以其就左轉到祥和路，其並無闖紅燈云云。
五、經查：受處分人如何於前述時間，在行經設有紅綠燈光號誌
    管制之交岔路口，明知為禁止通行之紅燈號誌，竟仍違規闖
    紅燈左轉行駛等行為之違規事實，業據證人即目睹受處分人
    違規行駛繼而開單告發受處分人之員警甲○○於本院九十七
    年一月三十日調查時，以具結擔保渠供述之真實性，並在負
    擔偽證罪之心理處罰心理狀態下證稱：「當天我是執勤交通
    整理勤務，我和另外一位同事在安康路二段、車子路口執行
    交通整理勤務，我人在祥和路口那邊，距安康路、祥和路口
    約十公尺，我看到受處分人從安康路二段左轉往祥和路行駛
    ，我看過去時，從祥和路那邊看過去祥和路的燈號是綠燈，
    安康路的燈號是紅燈，受處分人紅燈左轉就是闖紅燈，我就
    攔檢受處分人，我對受處分人說『你闖紅燈』，我就開單舉
    發，舉發單交給受處分人簽收，受處分人當時就跟我表明他
    不服，說他要申訴，我就說『你可以申訴』。」、「我看到
    綠燈差不多已經燈亮五至十秒鐘之後，受處分人才從安康路
    左轉祥和路。」、「是我從遠處看到他從安康路左轉到祥和
    路，我就攔檢。」、「（問：你看到受處分人的車輛時，祥
    和路上已經是綠燈了嗎？）是。」等情明確（見本院九十七
    年一月三十日訊問筆錄），並有證人甲○○當庭所繪之現場
    相關位置圖及照片二張附卷可參，此外，並有臺北縣政府警
    察局新店分局九十七年六月十日北縣警店交裁字第○九七○
    ○二七六一九號函暨檢附照片列印資料及現場圖示在卷可查
    。按證人甲○○乃為原處分機關所認定受處分人有前開違規
    行為之原證人，渠並到庭在本院面前以言詞供述本件訴訟上
    之待證事實（即受處分人有前開違規事實），本院由渠上開
    證詞已得有受處分人確有上開違規行為之心證，且於本件卷
    存證據資料內並無任何積極證據足以證明證人上開證詞係屬
    虛偽，亦無足以令人顯信證人之證述為不可採之品性證據或
    前科證據存在，本院自不得僅以證人係本件開單告發受處分
    人之員警而全盤抹煞渠在訴訟上所具有之原證人資格，且交
    通警察掣單舉發違反道路交通管理處罰條例所列之違規事實
    ，本質上為行政處分，係公務員基於職務上之權力，依法就
    特定之具體事件所為之具公法上效果之單方面行政行為，基
    於公務員為公法上行為具有公信力之原則，該行政行為當可
    被推定為真正，況本院經查亦無任何證據足資證明證人有捏
    造事實違法取締之情事，則執勤員警本於維護交通秩序、安
    全職責所為之舉發，自應受到合法、正確之推定，參之受處
    分人亦自承當時因剛好有一部轎車從安康路上要轉祥和路，
    彎過去一點點，又沒有彎，轉回來又走安康路時，左轉綠燈
    的燈號已經熄掉，因為其已經在網狀區的邊邊，所以其就左
    轉到祥和路等情，更足認被告左轉時該燈號確實為紅燈，被
    告確有闖紅燈之情事，是受處分人以上開情事置辯，顯不足
    採。本件事證明確，受處分人確有前開違規行為堪以認定。
六、綜上所述，受處分人確有在上開時、地行經有燈光號誌管制
    之交岔路口闖紅燈行駛之違規行為，從而原處分機關依前揭
    道路交通管理處罰條例第五十三條第一項、第六十三條第一
    項第三款及處理細則第四十三條、第四十四條暨基準表之規
    定，就受處分人前開闖紅燈之行為裁處受處分人罰鍰一千八
    百元，並予記違規點數三點，核無違誤，本件受處分人之異
    議為無理由，自應將其異議駁回。
據上論斷，應依道路交通案件處理辦法第十九條，裁定如主文。
中    華    民    國    97    年    10    月    31    日
                  交通法庭  法  官  黃紹紘
以上正本證明與原本無異。
如不服本裁定應於送達後5日內向本院提出抗告狀。
                            書記官  陳靜君
中    華    民    國    97    年    11    月    10    日


司法院資訊處製作；財團法人民間司法改革基金會備份。
